臺灣高等法院刑事判決　　　　　　　　94年度交上訴字第46號
上　訴　人
即　被　告　甲○○
　　　　　　　　　　　之1號
上列上訴人因公共危險案件，不服臺灣桃園地方法院93年度交訴
字第128號，中華民國94年1月7日第一審判決（起訴案號：臺灣
桃園地方法院檢察署93年度偵字第11253號），提起上訴，本院
判決如下：
    主  文
上訴駁回。
    事  實
一、甲○○有下列前案紀錄，後述(三)所示案件構成累犯：
  (一)前因竊盜案件經臺灣板橋地方法院於民國（下同）八十一
      年六月二十二日，以八十一年少年易字第二六號判決判處
      有期徒刑四月確定，嗣於八十一年八月十日執行完畢。
  (二)復因恐嚇案件經臺灣臺北地方法院於八十三年九月二十二
      日，以八十三年訴字第二一四七號判決有期徒刑十月。嗣
      上訴，經本院於八十三年十二月十五日以八十三年上訴字
      第六七七五號將原判決撤銷，判處有期徒刑十月，嗣於八
      十四年五月二十八日執行完畢。
  (三)又因竊盜案件及誣告案件經臺灣板橋地方法院於八十八年
      八月十二日以八十八年易字第二三○九號判決，就竊盜部
      分處有期徒刑一年，就誣告部分處有期徒刑二月，應執行
      有期徒刑一年一月。嗣上訴，經本院於八十八年十二月二
      十九日以八十八年上易字第四七三○號判決，就誣告罪部
      分撤銷，改判有期徒刑三月，如易科罰金以三百元折算一
      日，應執行有期徒刑一年一月，於九十年三月二十三日縮
      刑期滿執行完畢。
  (四)再因業務過失傷害案件，經臺灣桃園地方法院桃園簡易庭
      於九十二年八月八日以九十二年桃交簡字第一○六二號判
      處有期徒刑三月，如易科以三百元折算一日。嗣上訴，經
      同院合議庭於九十三年二月十九日，以九十二年交簡上字
      第一二三號判決駁回上訴確定，於九十三年六月七日易科
      罰金執行完畢。
二、甲○○為福鼎瓦斯行之送貨司機，係以從事駕駛為業之人，
    於九十一年十二月二十四下午，駕駛福鼎瓦斯行車號五Ｇ－
    六四二○號自用小貨車載送瓦斯至客戶處，車沿桃園縣龜山
    鄉○○路由迴龍往林口方向行駛，而於下午四時許，行經青
    山路上坡路段接近文化一路時，本應注意汽車超車時顯示左
    方向燈，並與前車保持左側半公尺以上之間隔超過，且應注
    意車前狀況，隨時警戒，以防止發生危險事故，而依當時天
    候陰、路況正常、視線良好等情形，並無不能注意之情形，
    疏未注意車前狀況及保持適當間隔即貿然超車而向左駛出，
    適同向左後方某不詳車號之車輛快速駛至，甲○○見狀為閃
    避該車而將五Ｇ－六四二○號自用小貨車向右開，致擦撞同
    向前方沿外側車道行駛之乙○○騎駛之ＳＺＪ－五三六號輕
    型機車，乙○○人車倒地，因而受有右肩、背部及左臂挫傷
    之傷害（所犯業務過失傷害罪行，業經臺灣桃園地方法院以
    九十二年交簡上字第一二三號判決判處有期徒刑三月確定在
    案），甲○○於車禍發生後雖停車上前探視乙○○，惟留下
    不實之聯絡電話及車號後即藉詞駕車離開，嗣乙○○一直無
    法聯絡上甲○○，幸其在車禍發生後，當場有記下甲○○駕
    駛之小貨車車牌號碼，遂報警處理而循線查出甲○○。
三、案經乙○○訴由臺灣桃園地方法院檢察署檢察官偵查後聲請
    簡易判決，而原審法院認有刑事訴訟法第四百五十一條之一
    第四項第一款情形，不得以簡易判決處刑，改依通常程序審
    理，復經被告於準備程序中就被訴事實為有罪之陳述，經合
    議庭裁定由受命法官獨任行簡式審判程序審判。
    理    由
一、訊據上訴人即被告甲○○對前開犯罪事實坦承不諱，其於本
    院及原審法院審理時，供稱：伊因車禍發生後很緊張，沒有
    想到要打電話報警，離開現場也沒有想到要報警，因伊第一
    次發生車禍，心會慌，一方面也是希望告訴人找不到伊，另
    一方面也是想說得過且過，看事情能不能過去，所以留錯誤
    之電話給被害人。伊在車禍發生後去林口灌瓦斯，車禍發生
    當日晚上二十四時許警察打電話到瓦斯行，瓦斯行老闆開車
    載伊至派出所，自車禍發生後到警察打電話至瓦斯行，瓦斯
    行老闆通知伊期間，伊並未去找告訴人等語，核與告訴人乙
    ○○於檢察官偵查中指述情節相符（參見原審法院九十三年
    十二月二十四日審理筆錄），並有敏盛綜合醫院診斷證明書
    一紙附卷可資佐證，足認被告於肇事後雖曾停車察看傷者，
    然留下不實之聯絡電話及車號後即藉詞駕車離開一節，堪以
    認定。
二、按刑法第一百八十五條之四肇事致人死傷逃逸罪之立法目的
    ，係促使駕駛人於肇事後能對被害人即時救護，以減少死傷
    ，本件被告明知其業已肇事致人受傷，本應停車察看以予救
    護，縱或無力救護，亦應停留該處報警處理，而依當時情形
    ，被告雖曾稍事停留察看傷者，然其竟均未為任何有關救護
    傷者之行為，反留下不實之聯絡電話及車號後即藉詞駕車離
    開，徒留傷者於該處，增加傷亡之危險，即與前開構成要件
    相符。是本件事證明確，被告犯行堪以認定。
三、核被告所為，係犯刑法第一百八十五條之四之肇事遺棄罪。
    又被告有如事實欄一、(三)所示竊盜、誣告案件前案記錄，
    於九十年三月二十三日縮刑期滿執行完畢，此有臺灣高等法
    院被告全國前案記錄表一份附卷可稽，其於刑之執行完畢後
    五年以內再犯本件有期徒刑以上之罪，為累犯，應依刑法第
    四十七條規定加重其刑。
四、原審援引刑法第一百八十五條之四、第四十七條等規定，審
    酌被告於肇事後未對留在事故現場之被害人採取積極救護傷
    者之行為，而留下不實之電話號碼及車號逕自離去，復未打
    電話報警或聯絡醫院至事故現場，採取救護措施，極可能使
    傷者因而錯失即時就醫之機會而加重傷勢，兼衡其有如事實
    欄所載前科、素行不佳、其智識程度，及犯罪後坦承犯行等
    一切情狀，量處有期徒刑柒月，以示懲儆，經核其認事用法
    均無不合，量刑亦稱妥適。本件被告上訴意旨指不能一罪兩
    判，其上訴顯然無理由，應予駁回。
據上論斷，應依刑事訴訟法第三百六十八條，判決如主文。
本案經檢察官黃柏齡到庭執行職務。
中　　華　　民　　國　　94　　年　　4 　　月　  22　　日
　　　　　　　　　刑事第四庭  審判長法　官  許增男
　　　　　　　　　　　　　　　　    法　官  周煙平
　　　　　　　 　 　　　　　　　　　法　官  謝靜恆
以上正本證明與原本無異。
如不服本判決，應於收受送達後十日內向本院提出上訴書狀，其
未敘述上訴之理由者並得於提起上訴後十日內向本院補提理由書
（均須按他造當事人之人數附繕本）。
                                    書記官  高柑柏
中　　華　　民　　國　　94　　年　　4 　　月　  22　　日
附錄本案論罪科之法條：
中華民國刑法第一百八十五條之四：
駕駛動力交通工具肇事，致人死傷而逃逸者，處六月以上五年以
下有期徒刑。
